【裁判字號】    95,上易,1472
【裁判日期】    950906
【裁判案由】    侵占
【裁判全文】
臺灣高等法院刑事判決                95年度上易字第1472號
上  訴  人
即  被  告  甲○○
上列上訴人因侵占案件，不服臺灣士林地方法院95年度易字第91
號，中華民國95年5月18日第一審判決(起訴案號：臺灣士林地方
法院檢察署94年度調偵字第150號)，提起上訴，因被告為有罪陳
述，經本院聽取當事人意見後，裁定依簡式審判程序審判，判決
如下：
    主  文
上訴駁回。
甲○○緩刑肆年。
    事實及理由
一、本案經本院審理結果，認第一審以上訴人即被告甲○○犯刑
    法第336條第2項之業務侵占罪，判處有期徒刑6月，並諭知
    易科罰金折算之標準為銀元300元折算1日，認事用法及量刑
    均無不當，應予維持，並引用第一審判決書記載之事實、證
    據及理由（如附件）。
二、被告上訴意旨略以：現已陸續償還中，希望從輕量刑等語。
    按關於刑之量定，係實體法上賦予法院得為自由裁量之事項
    ，倘其未有逾越法律所規定之範圍，或濫用其權限，即不得
    任意指摘為違法，以為上訴之理由（最高法院75年臺上字第
    7033號判例參照）。查本件原審審酌被告4次侵占所得款項
    合計新臺幣（下同）104,625元，數額尚非鉅大等一切情狀
    ，量處有期徒刑6月，並諭知易科罰金之折算標準以（銀元
    ）3百元折算1日，未逾越客觀上之適當性、相當性及必要性
    之比例原則，核屬妥當。被告以前揭理由請求從輕量刑，提
    起上訴，核無理由，應予駁回。
三、被告本案行為後，原刑法第56條連續犯之規定，業於94年2
    月2日修正公布刪除，並於95年7月1日施行（以下以該日為
    準，稱：修正前、修正後），此刪除雖非犯罪構成要件之變
    更，但顯已影響被告本案刑罰之法律效果，自屬法律有變更
    ，依修正後刑法第2條第1項規定，比較新、舊法結果，仍應
    適用較有利於被告之行為時法律即舊法論以連續犯（最高法
    院95年第8次刑事庭會議決議參照）。又刑法第336條第2項
    未修正，惟其法定刑之罰金刑部分，95年7月1日施行之修正
    後刑法第33條第5款規定，已將原罰金刑最低額度由銀元1元
    （相當於新臺幣3元），提高為新臺幣1千元以上，且以百元
    計之比較新、舊法結果，應以行為時法律即修正前刑法第33
    條第5款規定有利於被告。另被告行為後，刑法施行法增訂
    之第1條之1亦於95年7月1日施行，刑法第336條第2項所定罰
    金刑部分，原係依罰金罰鍰提高標準條例第1條前段規定提
    高10倍，並以銀元作為計算單位，因增訂之刑法施行法第1
    條之1之包裹式修正，亦隨同修正，惟經比較新舊法，並無
    修正前規定對被告不利之情形，依現行刑法第2條第1項前段
    規定，自仍適用修正前之規定。再被告本件犯罪行為時之刑
    法第41條第1項前段及罰金罰鍰提高標準條例第2條亦已修正
    （後者刪除），比較修正後刑法第41條第1項前段規定，以
    修正前之規定較有利於被告，依修正後刑法第2條第1項前段
    規定，適用修正前刑法第41條第1項前段及罰金罰鍰提高標
    準條例第2條規定，定其易科罰金之折算標準。綜上，因上
    揭比較新舊法之結果，均仍應適用原審判決適用之法律，其
    未及比較適用自不構成撤銷之理由，附此敘明。
四、末查被告前雖曾於84年間，因業務過失致人於死案件，經臺
    灣士林地方法院判處有期徒刑7月，緩刑3年確定，惟嗣緩刑
    期滿，該緩刑未經撤銷，依修正前刑法第76條規定（修正後
    係同條前段規定），該7月有期徒刑之宣告早於88年間已失
    其效力，與未曾受有期徒刑宣告同，被告嗣未再受有期徒刑
    之宣告迄本案發生時止，有本院被告前案紀錄表、前案案件
    異動查證作業表各1份在卷可按，念其於原審判決後至本院
    審理期間，已先後償還告訴人共計10萬元，有告訴人公司出
    具之收據影本4紙在卷可證，並為告訴人公司代表人周哲男
    、陳靜宜於本院審理時所不否認，依被告本案犯罪事實，告
    訴人已獲相當之賠償，顯見被告有誠意解決，本院認被告經
    此偵審教訓，當知警惕，應無再犯之虞，對其所宣告之刑以
    暫不執行為適當，爰依現行刑法第74條第1項第1款之規定併
    宣告緩刑4年（依最高法院95年第8次刑事庭會議決議意旨，
    關於緩刑，縱被告行為時係在修法前，仍一律適用新法），
    以啟自新。
據上論結，應依刑事訴訟法第373條、第368條、第364條、第273
條之1第1項、刑法第74條第1項第1款，判決如主文。
本案經檢察官陳玉珍到庭執行職務。
中    華    民    國    95    年    9     月     6    日
                  刑事第九庭    審判長法  官  官有明
                                      法  官  周盈文
                                      法  官  王復生
以上正本證明與原本無異。
不得上訴。
                                      書記官  王宜玲
中    華    民    國    95    年    9     月    7     日
附錄本案論罪科刑法條全文
刑法第336條：
（公務公益侵占罪、業務侵占罪）
對於公務上或因公益所持有之物，犯前條第 1 項之罪者，處 1
年以上 7 年以下有期徒刑，得併科 5 千元以下罰金。
對於業務上所持有之物，犯前條第1項之罪者，處6月以上 5 年
以下有期徒刑，得併科3千元以下罰金。
前二項之未遂犯罰之。


司法院資訊處製作；財團法人民間司法改革基金會備份。
